【裁判字號】    95,易,163
【裁判日期】    950630
【裁判案由】    傷害等
【裁判全文】
臺灣基隆地方法院刑事判決               95年度易字第163號
公  訴  人  臺灣基隆地方法院檢察署檢察官
被      告  乙○○
上列被告因傷害等案件，經檢察官提起公訴（95年度偵字第1358
號），本院判決如下：
    主  文
乙○○以加害生命之事，恐嚇他人致生危害於安全，處有期徒刑
貳月，如易科罰金，以佰元折算壹日。
被訴傷害部分，公訴不受理。
    事  實
一、乙○○係丙○○、戊○○之舅舅，彼此間為家庭暴力防治法
    第3條第4款所定之家庭成員關係。緣乙○○與其妹甲○○（
    戊○○之母）因撫養長輩、金錢借貸等事而生嫌隙，民國95
    年2月11日下午5時許，乙○○在基隆巿正信路71號住處，見
    戊○○正準備以機車載其母親甲○○外出上班時，因向甲○○要錢遭拒而與戊○○發生口角爭執。戊○○隨即離開該處
    ，與表姐丙○○商議後，決定搬離上開正信路住所，遂於同
    日下午5 時許，與丙○○共同返回上開正信路住所收拾物品
    ，因與乙○○一言不合再度發生口角爭執，乙○○竟恫稱「
    我現在一毛錢都沒有，就是你們該死的時候」等語，以此加
    害生命之事，恐嚇戊○○、丙○○，使其心生畏佈致生危害
    於安全。
二、案經戊○○、丙○○告訴而由基隆巿警察局第二分局報告臺
    灣基隆地方法院檢察署檢察官偵查起訴。
    理  由
壹、有罪部分：
一、訊據被告固坦承其於上開時間、地點曾對告訴人丙○○、戊○○出言「我現在一毛錢都沒有，就是你們該死的時候」等
    語，惟仍矢口否認有何恐嚇之行為。經查，有關被告於上開
    時間、地點，對告訴人丙○○、戊○○恫稱「我現在一毛錢
    都沒有，就是你們該死的時候」等語，業經被告自白在卷，
    並經本院當庭以播放方式勘驗錄音光碟查明無誤（95年5 月
    24日準備程序筆錄第4頁第6、7 行參照），而上開言語在客
    觀上確足以使一般人心生畏佈，則被告辯稱其並無恐嚇告訴
    人云云，顯無可採。綜上所陳，本案事證明確，被告犯行堪
    可認定，應依法論科。
二、查被告係告訴人丙○○、戊○○之舅舅，業經其等陳述明確
    ，彼此間為家庭暴力防治法第3條第4款所定之家庭成員關係
    ，是核被告所為，係犯刑法第305 條之恐嚇危害安全罪，亦
    係家庭暴力防治法第2條第2項之家庭暴力罪。起訴書之犯罪
    事實欄雖未精確記載上開恐嚇言語之內容，然已提及被告表
    示「要讓大家一起死」等語，且經本院勘驗查明正確內容為
    「我現在一毛錢都沒有，就是你們該死的時候」，應認此部
    分業經起訴，本院依法得予審理。又被告以一恐嚇行為，同
    時侵害告訴人丙○○、戊○○之自由法益，為同種想像競合
    犯，應依刑法第55條之規定論以一罪。本院審酌被告並無重
    大不良素行，其身為告訴人之家族長輩，不思平心靜氣弭平
    親族間之紛爭，反出言恐嚇晚輩，實屬不該，併慮及告訴人
    丙○○當庭表明願意原諒被告以及被告犯後態度等一切情狀
    ，量處如主文所示之刑，併諭知易科罰金之折算標準。
四、不另為無罪諭知部分：
    (一)公訴意旨另以被告於95年2 月11日中午，在其位於基隆
        巿正信路71號住處，因出口向戊○○母親要錢遭拒，竟
        以：「如不給錢，就要用瓦斯氣爆」等語恐嚇戊○○，
        致其心生畏懼。同日下午5 時許，戊○○與丙○○共同
        返回正信路住所客廳收拾物品，並與被告發生口角爭執
        ，被告竟至廚房拿菜刀1 把衝至客廳，致戊○○與丙○○見狀心生畏懼，因認被告此部分亦涉犯刑法第305 條
        之恐嚇危害安全罪嫌云云（手持菜刀部分如成立犯罪，
        應係刑法第304條之強制罪）。
    (二)訊據被告堅決否認有為上開恐嚇犯行，辯稱其並未恫稱
        要讓瓦斯氣爆，也沒有拿菜刀出來嚇人等語。而證人即
        告訴人戊○○雖於本院結證稱其於95年2 月11日中午，
        曾在上開住處三樓，親耳聽聞被告在一樓處對甲○○出
        言「要用瓦斯氣爆大家一起死」，然證人甲○○於本院
        審理時則結證否認此節，證稱被告當天並未作如此表示
        （95年6月20日審判筆錄第7頁參照）；另證人甲○○、
        丙○○雖分別證稱被告曾於95年2月11日中午、下午5時
        許，在上址住處，持菜刀恫嚇告訴人云云，然證人即告
        訴人戊○○於本院證稱其當日中午、下午，均未曾目睹
        被告手持菜刀（同上審判筆錄第6 頁參照），參以在場
        證人丁○○亦證稱其於當日下午並未目睹被告手持菜刀
        （同上筆錄第10頁參照）等語，足見相關證人彼此間之
        證述有嚴重歧異，自難憑此逕認被告曾有出言要讓瓦斯
        氣爆、手持菜刀恫嚇告訴人之舉措。
    (三)此部分不能證明被告犯罪，本應諭知無罪，惟因公訴意
        旨認此部分與上開論罪科刑部分間有實質上一罪或連續
        犯之裁判上一罪關係，爰不另為無罪之諭知。
貳、公訴不受理部分：
一、公訴意旨另以：被告於95年2月11日下午5時許，在基隆巿正
    信路71號住處，以手毆打告訴人戊○○臉部，致其左耳挫傷
    併紅腫、鼻樑挫傷，告訴人戊○○閃避後，被告竟轉而毆打
    告訴人丙○○，致其受有左嘴下唇內側瘀傷、挫傷之傷害，
    因認被告另涉犯刑法第56條、第277條第1項之連續傷害人之
    身體罪。
二、按告訴乃論之罪，告訴人於第一審辯論終結前得撤回告訴；
    又告訴經撤回者，應諭知不受理之判決，刑事訴訟法第238
    條第1項、第303條第3款分別定有明文。
三、查本件被告被訴傷害案件，公訴人認係觸犯刑法第277 條第
    1項之傷害罪嫌，依同法第287條前段規定，須告訴乃論。茲
    因告訴人丙○○、戊○○已於本院審理時當庭聲明撤回告訴
    （95年6 月20日審判筆錄第10頁參照），揆諸前開說明，此
    部分爰不經言詞辯論，逕為不受理判決之諭知。
據上論斷，應依刑事訴訟法第299條第1項前段、第303條第3款、
第307條，刑法第305條、第55條、第41條第1 項前段，罰金罰鍰
提高標準條例第1條前段、第2條，判決如主文。
本案有罪部分經檢察官曾淑婷到庭執行職務。
中    華    民    國    95    年    6     月    30    日
                  刑事第五庭審判長法  官  陳志祥
                                  法  官  陳玉雲
                                  法  官  楊皓清
以上正本證明與原本無異。
對於本件判決如有不服，應於收受送達後10日內，向本院提出上
訴書狀，上訴於臺灣高等法院，並按他造當事人之人數附具繕本
。
中    華    民    國    95    年    6     月    30    日
                                  書記官  王月娥
附錄論罪法條：
刑法第305條
以加害生命、身體、自由、名譽、財產之事，恐嚇他人致生危害
於安全者，處2年以下有期徒刑、拘役或3百元以下罰金。


司法院資訊處製作；財團法人民間司法改革基金會備份。
